臺灣高等法院高雄分院刑事判決　　　　　　　　　　九十年度上訴字第一九八六號
　　上　訴　人　台灣屏東地方法院檢察署檢察官
　　被　　　告　乙○○
　　指定辯護人　本院公設辯護人　孫妙岑
右上訴人因被告偽造貨幣案件，不服台灣屏東地方法院九十年度訴字第七一四號中華
民國九十年十一月十五日第一審判決（起訴案號：台灣屏東地方法院檢察署九十年度
偵字第四八二０號），提起上訴，本院判決如左：
    主  文
上訴駁回。
    理  由
一、公訴意旨略以：被告乙○○於不詳時間、地點，明知不詳年籍姓名男子交付之新
    台幣（下同）千元紙鈔多張係偽造之紙幣而加收集，迄九十年七月一日十九時許
    ，在屏東縣恆春鎮○○路二三三號甲○所經營之玩具藝品店內及附近另一家亦由
    甲○開設之玩具藝品店，先後以上開偽造之三張千元紙鈔（編號二張相同為ＧＱ
    ６６７５０６ＺＦ，另一張為ＦＭ１５８９６６ＷＨ）分二次向甲○購買帽子、
    戒指、黃水晶項鍊、綠水晶等物計一千三百五十元（第一次使用一張偽造千元大
    鈔，第二次使用二張偽造千元大鈔），並兌換得剩餘零錢，惟遺留手機於該店內
    ，嗣甲○收攤時方發覺報警因而循線查獲，因認被告涉有刑法第一百九十六條第
    一項之行使偽造通用紙幣罪嫌。
二、按犯罪事實應依證據認定之，無證據不得推定其犯罪事實，又不能證明被告犯罪
    者，應為被告無罪之諭知；另告訴人之指訴本係使被告受刑事處罰為目的，其所
    指是否為真實，仍應調查其他事證以資審認，若告訴人之指述及依調查事證之結
    果仍不能使一般人達於無合理之懷疑，而確信其為真實者，即不得為被告有罪之
    認定，刑事訴訟法第一百五十四條、第三百零一條第一項前段分別定有明文，最
    高法院六十九年台上字第一五三一號、七十六年台上字第四九八六號著有判例可
    資參考。
三、公訴人認被告乙○○涉有上開犯行，無非以被害人甲○之指述，及被告於九十年
    初在屏東縣潮州鎮曾使用偽鈔被他人識破，又被告先供稱所使用之千元大鈔係其
    弟郵匯予伊等語，嗣後則改稱係賭博贏來等語，所供前後不一，並有扣案之偽鈔
    三張可佐，為其主要論據。訊據被告堅詞否認上開犯行，辯稱：我只有向甲○買
    一頂帽子，但並未使用偽鈔等語。經查：
(一)右揭事實，雖經被害人甲○指訴綦詳，惟被害人經營之商店係在恆春鎮○○里○
    ○路二二三號，被告前往該店消費之時間為九十年七月一日十九時許，而該紙鈔
    係被害人於收攤後約三十分鐘才發現係偽鈔等情，已據被害人指述明確（警卷第
    四頁反面、第五頁）。被害人指訴之案發時日，正值墾丁地區之觀光旺季（即七
    月一日），且為週休二日之星期日，衡諸常情，當地之遊客眾多，而被害人經營
    之商店位在觀光景點附近，進出之遊客應非少數，被害人並非當場發現顧客所使
    用之紙鈔為偽鈔，迄至收攤後始發現所收受之鈔票中有偽鈔三張，被害人是否能
    明確記憶每張鈔票係由何人所交付，非無疑問。且被害人指稱：被告購買帽子一
    百五十元、玉戒指八百元、黃水晶項鍊三百元、綠水晶一百元，還有其他物品，
    總共一千三百五十元云云，但據被害人陳述之價格觀之，其中帽子、玉戒指、黃
    水晶項鍊、綠水晶合計已達一千三百五十元，再加上其他物品顯已超過一千三百
    五十元，被害人前開指訴即有可疑。又被害人於原審審理時復稱：我是晚上六點
    開始打烊等語（見原審九十年十一月一日審判筆錄），與其於警訊中指稱被告係
    於當天十九時許（即晚上七點）至其店內購物等情不符，足見被害人對於案發當
    日店內營業之情形，記憶並非十分精確，被害人指訴上開偽鈔係被告所交付云云
    ，尚難盡信。
(二)扣案之千元紙鈔三張，其中二張號碼均為ＧＱ６６７５０６ＺＦ，另一張號碼則
    為ＦＭ１５８９６６ＷＨ，三張均係偽鈔，有該千元偽鈔三張扣案可稽，並經檢
    察官勘驗屬實，製有勘驗筆錄在卷可佐，雖足證該千元紙鈔確屬偽造且可能係同
    一批人所偽造及使用，然此與被告是否確於上開時地使用該扣案之偽鈔向被害人
    購物並無必然之關係，況警方並無在被告處查獲被害人所指被告向其購買之玉戒
    指、黃水晶項鍊、綠水晶以或其他偽造之千元鈔票等物，因此，被害人指訴被告
    持扣案之偽造向其購買上開物品，實難採信。
(三)被告於偵查中雖自承：曾於九十年初，在屏東縣潮州鎮行使偽鈔當場被發現即將
    該偽鈔撕毀，該偽鈔係賭博所贏得等語，被告於警訊中亦供稱：「（問：你以前
    是否使用過偽鈔？）在潮州鎮，九十年初購物，因不知是偽鈔一千元，經老闆告
    知，我即把它撕毀。」、「（問：你所持一千元從何而來？）是我弟弟張瑞誠匯
    給我的，約於九十年六月二十日許，在台北市○○○路寄到我帳戶000000
    0局號0000000。」，被告上開自白，應係指其曾於九十年初，在屏東縣
    潮州鎮，以一千元購物，其不知該一千元係偽鈔，經老闆告知，被告即將該偽鈔
    撕毀，該偽鈔係賭博所贏得，而案發當日被告向被害人購物所使用之千元紙鈔，
    係其弟張瑞誠匯款至其郵局帳戶內，經被告自郵局帳戶提領使用，至為明確，公
    訴人指：被告於警訊時供稱所使用之千元大鈔係其弟所郵匯，於偵訊時改稱係賭
    博贏來，顯見被告所述前後不一，言詞閃爍云云，尚有誤會。縱認被告曾於九十
    年初行使一張千元偽鈔購物屬實，亦不能執以推論扣案之千元偽鈔三張確係被告
    向被害人購物時交付被害人者。被告上開自白不能採為認定本件犯行之依據。
(四)被告於向被害人購物後，其所有之行動電話一支遺留在被害人店中，被告並返回
    被害人之商店尋找該行動電話之事實，為被告所是認，惟此一事實亦僅能證明被
    告確曾至被害人經營之商店，殊難僅憑被告之行動電話遺留在被害人店內，即為
    被告不利之認定。
四、綜上所述，本院調查所得證據不足以確信被告有行使偽鈔之行為，揆諸前揭說明
    ，自不得以被害人之指述遽定被告有行使偽造通用貨幣之犯行。此外，復查無其
    他確切之證據足證被告有公訴意旨所指犯行，自屬不能證明被告犯罪，原審因而
    諭知被告無罪，核無不合，檢察官上訴意旨指摘原判決諭知被告無罪不當，為無
    理由，應予駁回。
據上論結，應依刑事訴訟法第三百六十八條，判決如主文。
本案經檢察官張其主到庭執行職務。
中    華    民    國     九十一     年       二       月      二十六    日
                              臺灣高等法院高雄分院刑事第六庭
                                  審判長法官  王憲義
                                        法官  張意聰
                                        法官  范惠瑩
右正本證明與原本無異。
如不服本判決應於收受本判決後十日內向本院提出上訴書狀，其未述上訴理由者，
並得於提起上訴後十日內向本院補提理由書狀（均須按他造當事人之人數附繕本)「
切勿逕送上級法院」。
                                      書記官  馬蕙梅
中    華    民    國     九十一     年       二       月      二十七    日
                                                                        Ｑ
